臺灣新北地方法院民事裁定
111年度消債更字第283號
聲  請  人  林燦蓮

代  理  人  楊國薇律師（法扶律師）
上列聲請人依消費者債務清理條例聲請更生事件，本院裁定如下
：
    主  文
聲請人林燦蓮自中華民國一百一十一年九月二十八日上午十一時
起開始更生程序。
命司法事務官進行更生程序。
    理  由
一、按債務人不能清償債務或有不能清償之虞者，得依本條例所
    定更生或清算程序，清理其債務；本條例所稱消費者，係指
    5年內未從事營業活動或從事小規模營業活動之自然人，前
    項小規模營業係指營業額平均每月新臺幣（下同）20萬元以
    下者；債務人無擔保或無優先權之本金及利息債務總額未逾
    1,200萬元者，於法院裁定開始清算程序或宣告破產前，得
    向法院聲請更生。消費者債務清理條例（下稱消債條例）第
    3條、第2條第1項、第2項、第42條第1項分別定有明文。又
    債務人對於金融機構負債務者，在聲請更生或清算前，應向
    最大債權金融機構請求協商債務清償方案，或向其住、居所
    地之法院或鄉、鎮、市、區調解委員會聲請債務清理之調解
    。債務人為前項請求或聲請，應以書面為之，並提出財產及
    收入狀況說明書、債權人及債務人清冊，及按債權人之人數
    提出繕本或影本，亦為消債條例第151條第1項、第2項所明
    定。再法院開始更生程序之裁定，應載明其年、月、日、時
    ，並即時發生效力；法院裁定開始更生或清算程序後，得命
    司法事務官行更生或清算程序，消債條例第45條第1項、第1
    6條第1項前段亦有明文可參。
二、本件聲請意旨略以：伊因入不敷出，致積欠無擔保或無優先
    權之債務總金額為509萬2,030元。伊雖依消債條例向本院聲
    請前置調解，惟伊無法負擔還款方案，復尚有資產公司之債
    務未清償，致協商不成立，是伊實有不能清償債務之虞。又
    伊於5年內並未從事營業額平均每月20萬元以下之營業活動
    ，復未經法院裁定開始清算程序或宣告破產，爰請求鈞院裁
    定准予更生等語。
三、經查：
  ㈠本件聲請人於消債條例施行後，向本院聲請債務清理調解程
    序，最大債權銀行台新國際商業銀行股份有限公司（下稱台
    新銀行），雖提出每期14,260元、年利率0％、180期之調解
    方案，惟聲請人無力負擔，致協商不成立等情，業經本院職
    權調取本院111年度司消債調字第285號卷（下稱司調卷）查
    明屬實，是本件聲請人所提更生之聲請所應審究者為其現況
    是否有不能清償債務或有不能清償之虞之情事。
  ㈡又聲請人主張有不能清償債務之虞之事實，業據其提出財產
    及收入狀況說明書、全國財產稅總歸戶財產查詢清單、民國
    108及109年度綜合所得稅各類所得資料清單、債權人暨債務
    人清冊、財團法人金融聯合徵信中心查詢當事人綜合信用報
    告回覆書、勞工保險被保險人投保資料表、中華郵政股份有
    限公司－客戶歷史交易清單、中華民國人壽保險商業同業公
    會－「保險業通報作業資訊系統」資料查詢結果回覆書、南
    山人壽保單價值準備金查詢結果截圖、集保戶往來參加人明
    細資料、戶籍謄本、中華民國身心障礙證明、前置協商收入
    切結書等件為證（見司調卷第4至6頁、第8至35頁）。聲請
    人名下除有南山人壽保險價值金70,387元外，無其他財產。
    另聲請人現職物業秘書，每月收入為25,250元，有111年8月
    11日民事陳報狀、收入切結書在卷可稽（見司調卷第33頁、
    本院卷第119至121頁）。復據聲請人提出之其中華郵政股份
    有限公司客戶歷史交易清單所示，其每月領有身障補助3,77
    2元。再聲請人主張其每月必要支出依新北市政府所公告之1
    11年度新北市最低生活費之1.2倍即18,960元計算，經核符
    合消債條例第64條之2第1項規定；且依消債條例施行細則第
    21條之1第3項規定，聲請人若表明以行政院衛生福利部公布
    之最低生活費1.2倍計算必要支出，毋庸記載原因、種類及
    提出證明文件，是聲請人上開主張應為可採。聲請人復主張
    每月支出兒子倪肇陽之扶養費3,000元，核依目前社會經濟
    消費之常情，並未逾一般人生活程度，尚屬合理。
  ㈢是聲請人每月所得收入扣除合理之必要活支出後，每月尚餘7
    ,062元【計算式：（25,250＋3,772）－（18,960＋3,000）＝7,
    062】。倘將前開餘額7,062元全部用以清償債務人債務，則
    須至少約60年方有可能清償完畢【計算式：5,092,030÷（7,
    062×12）≒60，小數點以下四捨五入】，已遠超過一般更生
    方案以6年72期作為更生重建之基準，足認有不能清償之虞
    之情事，應予更生重建生活，始符消費者債務清理條例協助
    債務人重建更生之立法本意。
四、綜上所述，本件聲請人合於消債條例所定之條件，並未從事
    營業活動，且其確有不能清償債務之情事，又所負無擔保或
    無優先權之債務並未逾1,200萬元，亦未經法院裁定開始清
    算程序或宣告破產，復查無消債條例第6條第3項、第8條或
    第46條各款所定駁回更生聲請之事由存在，則聲請人聲請本
    件更生，應予准許。至聲請人於更生程序開始後，應另提出
    足以為債權人會議可決或經法院認為公允之更生方案以供採
    擇，俾免更生程序進行至依消債條例第61條規定應行清算之
    程度，附此敘明。
五、依消費者債務清理條例第11條第1項、第45條第1項、第16條
    第1項，裁定如主文。
中　　華　　民　　國　　111 　年　　9 　　月　　28　　日
                  民事第六庭  法  官  許瑞東
上為正本係照原本作成。
本件不得抗告。
本裁定已於111年9月28日上午11時公告。
中　　華　　民　　國　　111 　年　　9 　　月　　28　　日
                              書記官  曾怡婷